臺灣臺東地方法院刑事判決　　　　　　　100年度訴字第275號
公　訴　人　臺灣臺東地方法院檢察署檢察官
被　　　告　馬昌明
上列被告因贓物案件，經檢察官提起公訴（99年度偵字第199 號
），被告於準備程序中，就被訴事實為有罪之陳述，本院告知其
簡式審判程序之旨，並聽取當事人之意見後，裁定由受命法官獨
任依簡式審判程序審理，判決如下：
    主  文
馬昌明犯搬運贓物罪，處有期徒刑月，如易科罰金，以新臺幣
壹仟元折算壹日。
    犯罪事實
一、緣林信吉（另由本院審理中）明知行政院農業委員會林務局
    臺東林區管理處知本工作站所管轄臺東事業區第6 林班地，
    係屬保安林之國有林地，未經主管機關許可，不得任意採取
    國有林之森林主產物及副產物，竟與顏光明、顏光華、陳義
    強（均由本院另行審結），共同意圖為自己不法之所有，基
    於攜帶兇器、於保安林內及結夥二人以上竊取森林主產物及
    副產物之犯意聯絡與行為分擔，於民國100年1月3日晚上8時
    許，攜帶客觀上足以傷害他人身體之兇器之鐮刀4 支、採芝
    工具2組、手鋸2支等工具，前往上開林班地內某處（經衛星
    定位座標為 X：252827，Y：0000000，係水源涵養保安林地
    ），由林信吉先持採芝工具竊取牛樟芝，復持手鋸切割紅檜
    木2 塊得手後，再交與顏光明整理竊得之牛樟芝，嗣由顏光
    華將部分牛樟菇及紅檜木2 塊置入其揹包內、林信吉及陳義
    強亦將上開竊得之部分牛樟芝置入渠等揹包內，顏光明則續
    持鐮刀尋找金線蓮而竊取得逞。林信吉等四人遂將上揭竊得
    贓物徒手搬運至先前入山口，並於同年月13日晚間11時許，
    顏光明以其使用之門號0000000000號行動電話撥打馬昌明所
    使用之門號0000000000號行動電話，委託馬昌明駕駛車輛載
    送上揭金線蓮等物。馬昌明已明知該物，係林信吉等四人上
    山非法竊取之贓物，竟仍基於搬運贓物之犯意，於同年1 月
    13日晚間11時許，駕駛向不知情王秀蘭所借來之車牌號碼ZH
    -9388號自用小客貨車，前往臺東縣卑南鄉○○○道13 公里
    處，載運林信吉等四人及上揭贓物。嗣於同年1月14日凌晨0
    時許，馬昌明駕駛上揭車輛，行經臺東縣卑南鄉○○○道12
    .5公里處，為警攔檢而查獲，並扣得紅檜木2 塊（重量計約
    9.1公斤，市價新臺幣〈下同〉3萬元）、牛樟芝6 包（重量
    計約41.8兩，市價393,400元）、金線蓮1包（重量約2.7 兩
    ，市價3,645元）、及如附表所示等工具，始悉上情。
二、案經臺東縣警察局臺東分局報告臺灣臺東地方法院檢察署檢
    察官暨臺灣臺東地方法院檢察署檢察官自動檢舉偵查起訴。
    理  由
一、按除被告所犯為死刑、無期徒刑、最輕本刑為3 年以上有期
    徒刑之罪或高等法院管轄第一審案件者外，於第一次審判期
    日前之準備程序進行中，被告先就被訴事實為有罪之陳述時
    ，審判長得告知被告簡式審判程序之旨，並聽取當事人、代
    理人、辯護人及輔佐人之意見後，裁定進行簡式審判程序；
    又除簡式審判程序、簡易程序及第376條第1款、第2 款所列
    之罪之案件外，第一審應行合議審判，刑事訴訟法第273 條
    之1第1項、第284條之1分別定有明文。經核本件被告馬昌明
    所犯係死刑、無期徒刑、最輕本刑為3 年以上有期徒刑以外
    之罪，並屬刑事訴訟法第376條第7款所定之罪，其於準備程
    序中就被訴事實為有罪之陳述，經法官告知簡式審判程序之
    旨，並聽取公訴人及當事人之意見後，本院爰依首揭規定，
    裁定進行簡式審判程序。
二、上揭犯罪事實，業據被告於本院審理中坦白承認（本院卷第
    117 頁背面及第122 頁背面），核與證人即共犯顏光明於警
    詢、偵訊中證稱：我有打電話給被告說我採了金線蓮，要被
    告開車來載等語相符（見臺東縣警察局臺東分局信警偵字第
    1000 000299號卷，下稱警卷，第11 頁；臺灣臺東地方法院
    檢察署100年度偵字第199號卷，下稱偵卷，第10頁），並有
    內政部警政署森林暨自然保育警察隊臺東分隊搜索扣押筆錄
    與扣押物品目錄表、臺東林區管理處知本工作站贓物領據、
    車號ZH -9388號自用小客貨車之責付保管條暨該車行照、臺
    東林區管理處查獲林政案件會勘紀錄、現場位置座標圖、查
    獲現場照片、行政院農業委員會林務局臺東林區管理處 100
    年2月24 日東授知政字第1007400600號函暨森林主副產物被
    害價格查定書等在卷可稽（分見警卷第44至50頁、第55頁、
    第57至63 頁；偵卷第61至62 頁），足認被告之任意性自白
    與事實相符。本案事證明確，被告上開犯行洵堪認定，應依
    法論科。
三、按受盜囑託搬運贓物不得認為幫助犯應構成搬運贓物罪，司
    法院著有統字第340 號解釋可資參照。查共犯林信吉等四人
    共同前往上揭係屬保安林之國有林班地內，合力搬運自該地
    生立牛樟芝、金線蓮及紅檜木等情，業據共犯顏光明、顏光
    明、陳義強於前次本案審理時坦白承認，經本院改以簡式審
    判程序審理，認顏光明、顏光明、陳義強均犯森林法第52條
    第1項第1款、第4 款之於保安林內、結夥二人以上之竊取森
    林主產物及副產物罪，而於100年10月31日以100年度訴字第
    275號各判處顏光明有期徒刑9月；併科罰金1,281,135 元；
    顏光華及陳義強均為有期徒刑6月；併科罰金1,281,135元。
    緩刑3 年，緩刑期間均付保護管束，並應於緩刑期間內，向
    執行檢察官指定之公益團體、地方自治團體或社區提供60小
    時之義務勞務，並有該案號判決正本可憑。至共犯林信吉因
    其戶籍址已遷往臺東市戶政事務所，現為公示送達，故無法
    於本次審理中審結。從而，被告認識到其所載運之上揭金線
    蓮等物，係林信吉等四人行竊所得之贓物，還在案發後利用
    汽車載運上揭金線蓮等贓物，揆諸上揭說明，被告之載運行
    為核屬搬運贓物甚明。核被告所為，係犯刑法第349條第2項
    之搬運贓物罪。公訴意旨認應依幫助於保安林內、結夥二人
    以上竊取森林主產物及副產物罪處斷，尚有未恰，惟起訴事
    實相同，爰依法變更起訴法條。又刑事訴訟法第95 條第1款
    規定：「訊問被告應先告知犯罪嫌疑及所犯所有罪名，罪名
    經告知後，認為應變更者，應再告知」，此項規定旨在使被
    告能充分行使防禦權，形式上縱未告知犯罪嫌疑及所犯罪名
    ，而於訊問被告過程中，已就被告之犯罪嫌疑及所犯罪名之
    構成要件，為實質之調查，並賦予被告辯解之機會，被告防
    禦權之行使已獲確保，踐行之訴訟程式雖有瑕疵，顯然於判
    決本旨並無影響，最高法院95年度臺上字第4738號判決意旨
    可資參照。是本院於審判過程中已就被告所犯罪名、應變更
    罪名之構成要件為實質之調查，被告已知所防禦，縱未告知
    應變更之罪名，對被告防禦權之行使並無妨礙，附此敘明。
    爰審酌被告罔顧自然生態維護之不易，明知他人破壞自然生
    態所竊取之牛樟芝、金線蓮等贓物，對國家財產及森林保育
    工作均造成相當程度之損害，仍執意搬運上揭贓物，亦增加
    司法偵辦之困難，所為實不足取。惟念及其於犯後尚能坦承
    犯行，難認被告犯後態度容有不佳，並考量其為國小畢業、
    現以水泥工為業、已婚育有一子、經濟狀況不佳等一切情狀
    ，量處被告如主文所示之有期徒刑，並諭知易科罰金之折算
    標準。至於扣案如附表所示之物，業於本院另行審結之顏光
    明、顏光華、陳義強所犯所犯罪名主文項下諭知沒收，而該
    扣案物亦非被告所有，爰不於被告所犯之主文項下為沒收，
    併予指明。
據上論斷，應依刑事訴訟法第273條之1第1項、第299條第1 項前
段，刑法第349條第2項、第41條第1項前段，刑法施行法第1條之
1第1項、第2項前段，判決如主文。
本案經檢察官許慧珍到庭執行職務
中    華    民    國   100    年    12    月    23    日
                  刑事第二庭    法   官   侯弘偉
以上正本證明與原本無異。
如不服本判決應於收受送達後10日內向本院提出上訴書狀，並應
敘述具體理由；其未敘述上訴理由者，應於上訴期間屆滿後20日
內向本院補提理由書（均須按他造當事人之人數附繕本）。「切
勿逕送上級法院」。告訴人或被害人對於本判決如有不服，請書
具不服之理由狀，請求檢察官上訴者，其上訴期間之計算係以檢
察官收受判決正本之日期為準。
                                書記官    洪幸如
中    華    民    國   100    年    12    月    23    日
中華民國刑法第349條
（普通贓物罪）
收受贓物者，處 3 年以下有期徒刑、拘役或 5 百元以下罰金。
搬運、寄藏、故買贓物或為牙保者，處 5 年以下有期徒刑、拘
役或科或併科 1 千元以下罰金。
因贓物變得之財物，以贓物論。
附表：
┌──┬────┬──┬───┐
│編號│物品名稱│數量│所有人│
│    │        │    │      │
├──┼────┼──┼───┤
│1   │鐮刀    │1支 │林信吉│
│    │        │    │      │
├──┼────┼──┼───┤
│2   │鐮刀    │1支 │林信吉│
│    │        │    │      │
├──┼────┼──┼───┤
│3   │鐮刀    │1支 │顏光華│
│    │        │    │      │
├──┼────┼──┼───┤
│4   │鐮刀    │1支 │陳義強│
│    │        │    │      │
├──┼────┼──┼───┤
│5   │採芝工具│1組 │林信吉│
│    │        │    │      │
├──┼────┼──┼───┤
│6   │手鋸    │1支 │林信吉│
│    │        │    │      │
├──┼────┼──┼───┤
│7   │採芝工具│1組 │林信吉│
│    │        │    │      │
├──┼────┼──┼───┤
│8   │手鋸    │1支 │顏光華│
│    │        │    │      │
└──┴────┴──┴───┘